臺灣高雄地方法院刑事判決
111年度易字第67號
公  訴  人  臺灣高雄地方檢察署檢察官
被      告  尤紅森



選任辯護人  翁偉倫律師
            張作詮律師
上列被告因恐嚇案件，經檢察官提起公訴（110年度偵字第19551
號），本院判決如下：
    主  文
尤紅森犯恐嚇危害安全罪，處有期徒刑參月，如易科罰金，以新
臺幣壹仟元折算壹日。
    事  實
一、尤紅森前於址設高雄市○○區○○○○000號之「晶鑽時尚醫美診
    所」進行臉部療程，因癒後狀況不佳而聯繫該診所店經理蔡孟蓁
    ，然尤紅森對於蔡孟蓁提出的解釋與退費方案均深感不滿，
    竟基於恐嚇危害安全之犯意，於民國110年4月20日零時起至同
    年5月2日2時21分許之期間內，先後致電予蔡孟蓁，接續以附
    表一所示言詞恫嚇蔡孟蓁，以此方式加害蔡孟蓁之生命、身
    體與名譽，使蔡孟蓁心生畏懼，致生危害於其安全。嗣蔡孟
    蓁報警處理，始悉上情。
二、案經蔡孟蓁訴由高雄市政府警察局新興分局報告臺灣高雄地
    方檢察署檢察官偵查起訴。
    理  由
壹、有罪部分
一、證據能力部分
　　按，被告以外之人於審判外之陳述，雖不符刑事訴訟法第15
    9條之1至第159條之4之規定，然經當事人於審判程序同意作
    為證據，法院審酌該言詞陳述或書面陳述作成時之情況，認
    為適當者，亦得為證據。又當事人、代理人或辯護人於法院
    調查證據時，知有第159條第1項不得為證據之情形，而未於
    言詞辯論終結前聲明異議者，視為有前項之同意，刑事訴訟
    法第159條之5定有明文。查，本案所引用之相關證據資料（
    詳後引證據），其中各項言詞或書面之傳聞證據部分，縱無
    刑事訴訟法第159條之1至第159條之4或其他規定之傳聞證據
    例外情形，業經本院審理時予以提示並告以要旨，且各經檢
    察官、被告表示意見，當事人已知上述證據乃屬傳聞證據，
    已明示同意作為本案之證據使用（見審易卷第41頁），本院
    審酌上開證據作成時之情況，並無違法取證或其他瑕疵，認
    為以之作為證據為適當，而具有證據能力。
二、訊據被告固不否認有至「晶鑽時尚醫美診所」進行臉部療程，
    並對該診所經理蔡孟蓁為附表一所示之言詞，惟矢口否認有
    何恐嚇危害安全之犯行，辯稱：我沒有要恐嚇告訴人，事實
    上我也沒有真的威脅他或做出那些事情，我只是希望對方站
    在我的立場去想那種感覺云云。辯護人則為被告辯護稱：被
    告於110年1月至4月間多次至上開醫美診所消費，但療程過
    程之疏失造成被告臉部受傷，被告始連繫擔任該店經理之告
    訴人，要求告訴人給予答覆和解決，然告訴人多以推託之詞
    ，未給予正面答覆。被告始會因情緒不佳而為較誇大的言詞
    ；被告就附表一編號8所示之言語，只是對於告訴人敷衍態
    度感到氣憤，要求告訴人將心比心，未有恐嚇之客觀行為與
    主觀犯意；另被告就附表一編號20所稱之言語，僅係一時的
    氣話，該話語之客觀意義不具有施加惡害的意思；又告訴人
    仍不斷傳訊息邀請被告至診所磋商後續事宜，自未因被告之
    言語而心生畏怖云云。經查：　　
　㈠被告前於址設高雄市○○區○○○○000號之「晶鑽時尚醫美診所」
    進行臉部療程，因癒後狀況不佳而聯繫該診所店經理蔡孟蓁，然
    被告對於告訴人提出的解釋與退費方案均深感不滿，竟於附
    表一所示時間致電予告訴人，並告以附表一所示之言詞等節
    ，業據被告供承在卷（見警卷第1至8頁；偵卷第19至21頁；
    審易卷第37至43頁），核與證人即告訴人蔡孟蓁於警詢、偵
    查及審理時所證相符（見警卷第12至16頁；偵卷第15至16、
    83頁；院卷第35至48頁），並有通話錄音檔譯文、高雄市政
    府警察局新興分局中山路派出所受理各類案件紀錄表、通訊
    軟體LINE對話紀錄與通話錄音檔案光碟可稽（見警卷第18至
    19、35頁；偵卷第49至77頁；偵卷證物存放袋），是此部分
    之事實，首堪認定。
　㈡被告如附表一所示言詞確有加害告訴人生命、身體與名譽之
    客觀行為與主觀犯意，使告訴人因而心生畏懼：
　1.按刑法於妨害自由罪章，以該法第305條規範對於以加害生
    命、身體、自由、名譽、財產之事，恐嚇他人致生危害於安
    全者之刑責，目的在於保護個人免受不當外力施加恐懼的意
    思自由法益；倘以使人畏怖為目的，為惡害之通知，受通知
    人因心生畏懼而有不安全感，即該當於本罪，不以客觀上發
    生實際的危害為必要；又惡害之通知方式並無限制，凡一切
    之言語、舉動，不論直接或間接，足以使他人生畏懼心者，
    均包含在內；至是否有使被害人心生畏懼，應以各被害人主
    觀上之感受，綜合社會通念判斷之（最高法院107年度台上
    字第1864號判決意旨參照）。又行為人之主觀犯意藏諸於內
    心，雖難以自外窺見得知，惟非不可綜合客觀行為加以探查
    其主觀之犯意為何。
　2.關於附表一編號2、3、8、9、14、15、16、21部分：
　　查，關於附表一編號2、3、9、14、15、16、21部分，其中
    編號2「...我就請人家在附近埋伏你」、編號3「...小心你
    下班的時候會不會有人擄你」、編號8「...我也可以拿刀把
    你的臉畫一條，算破相」、編號14「你最好不要在路上腿不
    要被打斷，晶鑽時尚你就不要走出那個門，你半夜不要自己
    回家」、編號15「...你回家小心一點就好」、編號16「你
    今天就最好不要從晶鑽門口出來」、編號21「...我黑白兩
    道都相通，你最好不要有一天下班被擄走」等言詞，客觀上
    均意在告知告訴人可能隨時遭傷害或妨害自由，確屬對人之
    生命、身體的危害相脅，自該當惡害之通知。至編號9「你
    下班最好不要被我遇到，否則後果自行負責」等語，雖未明
    示被告欲對告訴人做何行為，但搭配其他語句所述之「埋伏
    」、「拿刀把你的臉畫一條」、「擄你」、「打斷腿」等強
    烈字眼，並整體觀察被告話語之脈絡，自可認蘊含有同樣威
    脅告訴人生命、身體之意思，核屬對告訴人生命、身體安全
    性之惡害通知。且由告訴人證稱：我害怕他真的找人來傷害
    我等語（見警卷第16頁），更可見上開言語均足使人心生畏
    怖之程度，被告主觀上亦必明知上情，而有恐嚇之意無疑。
　3.關於附表一編號1、4、5、6、7、10、11、12、13、17、18
    、19、20部分：
　⑴查，其中編號12「我的員工非常的多，我每個都去給你留1星
    ，然後打你的名字下去...」、編號13「...我會用公司的人
    員，全部給你留負評，你現在是4.9，我會把你們拉到剩1.1
    」、編號17「你們想讓你們的google評論掉到1.0顆星，我
    馬上就叫100個人去辦一個會員，全部都寫你的名字」、編
    號18「我就讓你1.0顆星...」等語，均係表明被告將故意透
    過Google Map中設置的商家評論區留言，使告訴人及所屬店
    家之Google Map商家評價的星等大幅降低。
　⑵Google Map中設置的商家評論區，係供有消費經驗之人發表
    對於特定商家服務良窳的消費感受與心得，並藉此使其他消
    費者得以知悉，作為其他消費者是否前往消費的參考。在網
    路使用頻繁之資訊社會，經由多數消費者先後的意見發表，
    進而形成的Google Map商家評價，適足以形成他人對於該商
    家、店主與員工所提供服務的社會評價，並構築出商家、店
    主與員工在商業表現上的一般性觀感與名譽。由此觀之，被
    告上開言語之意涵，在於刻意由自己或指示他人留言，使被
    告所屬店家的評論星等降級，並在評論中指明貶損告訴人之
    服務品質與評價。而Google Map商家評價之星等區分方式，
    係由最低一顆星至最高五顆星作為標準，由被告自述斯時晶
    鑽時尚醫美診所原為4.9星等，被告欲將其評價降為1星等，
    顯係欲使晶鑽時尚醫美診所之評價重大降級，並連帶貶損身
    為該診所店經理之告訴人的名譽與社會評價。至附表一編號
    18部分雖僅提及將給診所負評，而未如編號12、13、17部分
    有明確述及亦將給告訴人負評，但綜觀被告該等言語之脈絡
    均係表示將於評論中指明告訴人之服務不佳，且考量告訴人
    身為該診所之店經理，其名譽與診所之聲譽評價密切攸關，
    足認附表一編號18之言語將併同貶損告訴人之名譽無訛。是
    被告客觀上自係對告訴人之名譽為惡害告知，告訴人亦因此
    深感畏懼害怕無訛。
　⑶又編號1「不然我就每天都去，然後你看我，我看你」、編號
    4「...你不用做了，我用盡一切方法就要把你拉下來」、編
    號5「你的店就在那裏，我要去找你的麻煩很快」、編號6「
    請你離職，不然我就會一直去晶鑽找你的麻煩...我黑白兩
    道都相通」、編號7「請你離職，不然我明天去，就在你們
    裡面大呼小叫針對你的名字」、編號10「我會讓你很難看」
    、編號11「我絕對會登報讓你們晶鑽診所毀掉」、編號12「
    我們家的勢力我不想要炫耀，但是足以把你弄掉，你就等著
    找死吧」、編號19「...我有本事讓你們晶鑽毀掉」等語，
    雖未明確指涉被告將採取何具體行為，但結合前開被告整體
    語句脈絡以觀，可認被告欲使告訴人之名譽貶損，致從此無
    法在醫美行業立足，客觀上足認屬於對告訴人名譽加惡害之
    通知，且由告訴人稱：我對被告的言語感到很害怕等語（見
    院卷第40頁），可見被告上開行為確使告訴人對其名譽之安
    全產生擔憂與畏怖。又因被告對於告訴人及所屬診所提供之
    服務有所不滿，進而再三強調將透過使Google Map商家星等
    降級的手段，使診所與告訴人的評價大幅下降，更可徵被告
    對Google Map商家評價代表之意義及重要性知之甚詳，是被
    告主觀上確有恐嚇之犯意甚明。
　㈢被告雖以前揭情詞置辯，惟查：
　1.被告雖辯稱：附表一編號8所示言語，只是對於告訴人敷衍
    態度感到氣憤，要求告訴人將心比心；另附表一編號20所示
    言語，僅係一時的氣話，該話語之客觀意義不具有施加惡害
    的意思云云。惟查，觀諸附表一編號8所示之「我也可以拿
    刀把你的臉畫一條，算破相，意外過失，不如意外過失，那
    罰個錢就出來啦，好不好，你覺得這樣好不好，反正刀劃了
    也會好啊，我也可以這樣跟你講啊」話語，顯是表明被告欲
    以刀劃傷告訴人之臉，使告訴人同樣受有臉部受傷之苦痛，
    依社會通念自屬對告訴人身體安全施加惡害通知。另被告就
    附表一編號20所稱：「但是足以把你弄掉，你就等著找死吧
    」等語，結合上開對於告訴人名譽施加惡害之話語，縱使被
    告未明確表明將採取何舉動，然依客觀語句脈絡與通盤情狀
    觀之，已足使告訴人理解其意義之所在，並使告訴人產生自
    己未來無法立足於醫療行業之恐懼。佐以被告於審理時自承
    ：我知道告訴人會因我說這些話而害怕等語（見院卷第56頁
    ），更可認被告對其所為上開言詞內容具有惡害相脅之意，
    主觀上應屬明知。是被告此部分所辯，均非可採。
　2.被告復辯稱：告訴人嗣後仍不斷傳訊息邀請被告至診所磋商
    後續事宜，故未因被告之言語而心生畏怖云云。查，告訴人
    身為診所之店經理，對於被告因診所療程之癒後狀況不滿，
    告訴人本有聯繫溝通之職責，此由告訴人於審理時證稱：我
    因為被告的話語感到害怕，但仍必須基於店經理的責任，處
    理和被告之間的服務糾紛等語（見院卷第40、47至48頁），
    亦可見其情，自難執告訴人仍持續與被告溝通之舉動，逕謂
    告訴人未因被告之言語而心生畏怖。且被告所為之附表一所
    示言語，均足使一般人處於相同情境下對於生命、身體與名
    譽之安全均心生畏怖，業經認定如前，而被告係智識成熟之
    成年人，對此自當知之甚詳，是其所辯，顯非可採。
  3.被告另辯以：我沒有要實際加害告訴人，沒有恐嚇之主觀犯
    意云云。惟揆諸前開說明，被告實際上是否有為上開加害舉
    動之真意，與被告是否構成恐嚇危安罪之構成要件無涉，且
    被告對告訴人所為上開言語，顯係以加害身體、名譽之具體
    惡害恫嚇告訴人，造成告訴人心理壓力，而遂行其逼迫告訴
    人出面解決其臉部療程糾紛、提出合理賠償方案之目的，足
    見被告主觀上有恐嚇之犯意甚明。是被告此部分所辯，亦不
    足採。
　㈢綜上所述，被告所辯均係事後卸責之詞，不足採信。從而，
    本案事證明確，被告犯行洵堪認定，應依法論科。
三、論罪科刑
　㈠核被告所為，係犯刑法第305條恐嚇危害安全罪。被告於附表
    一所示時間，接續致電予告訴人並告知該表所示話語之數舉
    動，係基於同一恐嚇意思，在密切接近時間實施，且係侵害
    同一人之法益，各行為之獨立性極為薄弱，依一般社會健全
    觀念難以強行分開，在刑法評價上，應視為數個舉動之接續
    施行，合為包括之一行為予以評價為當，自應論以接續犯而
    以一罪論，是起訴書認為應按不同次通話予以分論併罰，尚
    有誤會。　　
　㈡爰以行為人之責任為基礎，審酌被告不思以理性方式處理其
    與告訴人任職之醫美診所間的消費糾紛，竟率爾以附表一所
    示言詞恐嚇告訴人，缺乏對他人身體、名譽與意思決定權之
    尊重，造成告訴人內心恐懼，並審酌其否認犯行之犯後態度
    ，應予非難。且被告迄未與告訴人和解或取得其原諒，亦有
    可議之處。惟慮及被告無前科之素行狀況，有臺灣高等法院
    被告前案紀錄表可參，兼衡被告自述之智識程度、經濟暨生
    活狀況（因涉及個人資料保護等隱私權維護，爰不予揭露）
    ，暨犯罪動機、手段、所生危害等一切情狀，量處如主文所
    示之刑及諭知易科罰金之折算標準。
貳、不另為無罪諭知部分
一、公訴意旨略以：被告基於恐嚇危害安全之犯意，於110年4月2
    0日零時1時18分許致電予告訴人，以附表二編號1所示言詞恫
    嚇告訴人，以此方式加害告訴人之生命、身體與名譽，使告
    訴人心生畏懼，致生危害於其安全等語。　
二、按，犯罪事實應依證據認定之，無證據不得認定犯罪事實，
    刑事訴訟法第154條第2項定有明文。又認定犯罪事實，所憑
    之證據，雖不以直接證據為限，間接證據亦包括在內，然無
    論直接或間接證據，其為訴訟上之證明，須於通常一般之人
    均不致於有所懷疑，而得確信其為真實之程度者，始得據之
    為有罪之認定，倘其證明尚未達到此一程度，而有合理性懷
    疑之存在時，即無從為有罪之認定，根據「罪證有疑，利於
    被告」之證據法則，即不得遽為不利於被告之認定（最高法
    院76年度台上字第4986號判決可資參照）。
三、檢察官認被告附表二所示言詞涉犯刑法第305條恐嚇危害安
    全罪嫌，無非係以告訴人蔡孟蓁之證述、LINE對話紀錄與通
    話錄音為其主要論據。
四、惟查，觀諸被告所為附表二編號1「你皮繃緊一點，我要請
    律師給你定罪，說你掛羊頭賣狗肉，讓你去坐牢，以及沒有
    給我一個合理的要求，絕對會讓你去坐牢」之言詞，縱有流
    於尖酸刻薄，或帶有使人不舒服之語意，然被告因出於與晶
    鑽時尚醫美診所存在臉部療程之消費糾紛，表明將聘請律師
    對告訴人提起訴訟，核屬其受憲法保障之訴訟權行使，乃係
    法治國家中解決紛爭之合理管道與正當機制。而告訴人是否
    因此負法律責任，自待依法獨立審判之法院透過審判程序予
    以衡酌，難認被告上開言詞寓有何加害告訴人之涵義在內，
    尚與恐嚇危害安全罪之構成要件有間，自不得以該罪相繩。
五、綜上所述，被告前揭所辯尚不悖於常理，是此部分檢察官所
    提出之證據實有不足，尚無從使本院獲致被告有此犯行之確
    信，本應為被告無罪之諭知。惟檢察官認被告被訴此部分如
    成立犯罪，與上開附表一所示恐嚇危安之有罪部分，有接續
    犯之實質上一罪關係，爰不另為無罪之諭知，併此敘明。
據上論斷，應依刑事訴訟法第299條第1項前段，判決如主文。
本案經檢察官范家振提起公訴，檢察官王啟明到庭執行職務。
中　　華　　民　　國　　111 　年　　5 　　月　　31　　日
                  刑事第十五庭  法　官  陳彥霖
以上正本證明與原本無異。
如不服本判決應於收受送達後20日內向本院提出上訴書狀，並應
敘述具體理由；如未敘述上訴理由者，應於上訴期間屆滿後20日
內向本院補提理由書（均須按他造當事人之人數附繕本）「切勿
逕送上級法院」。
中　　華　　民　　國　　111 　年　　6 　　月　　1 　　日
　　　　　　　　　　　　　　　  書記官　陳怡秀　　　　　
附錄本案論罪科刑法條：
刑法第305條
以加害生命、身體、自由、名譽、財產之事恐嚇他人，致生危害
於安全者，處2年以下有期徒刑、拘役或9千元以下罰金。
附表一
編號 時間 通話內容 檔名 1 17：55 不然我就每天都去，然後你看我，我看你。 IMG_0000 000年4月20日0時 2 19：02 我的員工這麼多，我請人在那邊，我給他看你的照片，你總會下班的吧，那我就請人家在附近埋伏你。  3 19：54 不然妳就小心你下班的時候會不會有人擄你。  4 21：08 強烈建議，我跟你講，你不用做了，我用盡一切方法就要把你拉下來。  5 22：06 你要想喔，你不知道我在哪裡喔，可是你的店就在那裏，我要去找你的麻煩很快。  6 25：44 請你離職，不然我就會一直去晶鑽找你的麻煩，你不要以為我看起來柔弱，我黑白兩道都相通。  7 27：53 請你離職，不然我明天去，就在你們裡面大呼小叫針對你的名字。  8 42：28 我也可以拿刀把你的臉畫一條，算破相，意外過失，不如意外過失，那罰個錢就出來啦，好不好，你覺得這樣好不好，反正刀劃了也會好啊，我也可以這樣跟你講啊。  9 03：08 你下班最好不要被我遇到，否則後果自行負責。 IMG_0000 000年4月20日23時44分 10 06：09 我跟你講拉，反正我會讓你很難看。  11 08：40 我絕對會登報讓你們晶鑽診所毀掉。  12 11：50 我的員工非常的多，我每個都去給你留1星，然後打你的名字下去，我看你這輩子賺到多少錢。  13 12：20 如果你沒有給我一個和善的理由，我會用我公司的人員，我會用公司的人員，全部給你留負評，你現在是4.9，我會把你們拉到剩1.1。  14 03：26 你最好不要在路上腿不要被打斷，晶鑽時尚你就不要走出那個門，你半夜不要自己回家。 IMG_0000 000年4月20日23時58分 15 04：38 我不用跟你約阿，你回家小心一點就好。  16 05：21 你今天就最好不要從晶鑽門口出來。  17 05：43 你們想讓你們的google評論掉到1.0顆星，我馬上就叫100個人去辦一個會員，全部都寫你的名字。  18 06：59 我就讓你1.0顆星，看你會不會比較開心。  19 00：31 反正我就看情況，沒有辦法的話，你們晶鑽就毀了，我有本事讓你們晶鑽毀掉。 IMG_0000 000年5月2日2時21分 20 05：31 我們家的勢力我不想要炫耀，但是足以把你弄掉，你就等著找死吧。  21 11：29 而且你這個人如果你服務不好我的話，我絕對會讓你在高雄出名，我跟你講我黑白兩道都相通，你最好不要有一天下班被擄走。  

附表二
編號 時間 通話內容 檔名 1 01：18 你皮繃緊一點，我要請律師給你定罪，說你掛羊頭賣狗肉，讓你去坐牢，以及沒有給我一個合理的要求，絕對會讓你去坐牢。 IMG_0000 000年4月20日0時